【裁判字號】    99,聲判,5
【裁判日期】    991125
【裁判案由】    聲請交付審判
【裁判全文】
臺灣花蓮地方法院刑事裁定               99年度聲判字第5號
聲  請  人  
即 告訴 人  0000-000.
代  理  人  邱一偉律師
被      告  侯新活
上列聲請人因被告妨害性自主案件，不服臺灣高等法院花蓮分院
檢察署檢察長於民國99年6月1日，以99年度上聲議字第114 號駁
回再議之處分（原不起訴處分案號：臺灣花蓮地方法院檢察署99
年度偵續字第17號），聲請交付審判，本院裁定如下：
    主  文
聲請駁回。
    理  由
一、按告訴人不服上級法院檢察署檢察長或檢察總長認再議為無
    理由而駁回之處分者，得於接受處分書後10日內委任律師提
    出理由狀，向該管第一審法院聲請交付審判；法院認為交付
    審判之聲請不合法或無理由者，應駁回之，刑事訴訟法第25
    8條之1第1項、第258條之3第2項前段分別定有明文。
二、本案被告候新活涉犯妨害性自主罪嫌，經臺灣花蓮地方法院
    檢察署檢察官以99年度偵字第124 號為不起訴處分後，依職
    權送再議，經臺灣高等法院花蓮分院檢察署檢察長發回命續
    行偵查後，經臺灣花蓮地方法院檢察署檢察官於99年度偵續
    字第17號為不起訴處分後，聲請人不服，聲請再議。經臺灣
    高等法院花蓮分院檢察署檢察長以再議為無理由，而於民國
    99年6月1日，以99年度上聲議字第114 號處分書駁回再議聲
    請，該處分書於99年6月8日寄存送達予聲請人（是項送達於
    同年月18日生效），聲請人於同年月18日，委任律師具狀向
    本院聲請交付審判，並未逾10日之不變期間，合先敘明。
三、本件聲請人聲請交付審判意旨略以：被告於98年5 月中旬某
    日，在聲請人服用安眠藥後而意識不清之情形下，將聲請人
    帶往花蓮縣秀林鄉佳民村翔廬民宿，利用聲請人不知或不能
    抗拒，與聲請人性交得逞。然原不起訴處分意旨竟以苟聲請
    人於當日確已服用安眠藥，被告何須大費周章載聲請人至須
    登記住宿資料之民宿，其論理與一般人經驗法則不同，而屬
    憑空推測；又聲請人在案發後5 月始提出告訴，係因認被告
    有誠意和解之情形下而為，詎事後被告又翻臉不認且反誣指
    聲請人恐嚇勒索，聲請人忍無可忍情況始提出告訴，與常情
    並無違背；聲請人之所以得知案發地點在翔盧民宿，係事後
    醒來得知，詎原處分竟以若聲請人確有意識不清之情形，又
    如何得知案發地點為翔廬民宿，顯論證有誤；再者，聲請人
    於案當日所服用之藥物為「FM2 」，係強效型安眠藥物，故
    聲請人與被告外出後，即無可能係處於意識狀態清楚之情形
    下，被告利用聲請人此等情形而與之發生性關係，自屬刑法
    第225條之趁機性交罪無訛等語。
四、按刑事訴訟法第258條之1規定告訴人得向法院聲請交付審判
    ，係新增對於「檢察官不起訴或緩起訴裁量權」制衡之一種
    外部監督機制，就檢察官所為不起訴或緩起訴之處分是否正
    確加以審查，且為免混淆同法第260 條之再行起訴規定及避
    免使法院兼任檢察官而回復「糾問制度」之虞，法院在審查
    有無交付審判之情形時，不得蒐集偵查卷以外之證據。又法
    院裁定交付審判，即如同檢察官提起公訴，使案件進入審判
    程序，是法院裁定交付審判之前提，必須偵查卷內所存證據
    已符合刑事訴訟法第251條第1項規定「足認被告有犯罪嫌疑
    」，檢察官應提起公訴之情形，亦即該案件已經跨越起訴門
    檻，始得認聲請為有理由，否則法院即應依同法第258條之3
    第2項前段規定，以聲請無理由裁定駁回。
五、原不起訴處分意旨略以：聲請人於警詢及偵訊中均陳稱，其
    當日確實因施用安眠藥而昏昏沈沈，不知如何被被告載往翔
    廬民宿，且醒來的時候就被被告用機車載送返家等語，則依
    其所陳，其於翔廬民宿時均為意識不情之情況下，則其如何
    得知其等投宿之地點為翔廬民宿，即非無疑。再如聲請人確
    實已意識不清，則被告何須大費周章以機車載被害人至須登
    記住宿資料之民宿發生性關係，且聲請人係為成年人，卻於
    事隔5 月之後，始報警求助，足認告訴人所陳顯有瑕疵。又
    證人即聲請人之女0000-0000A於警詢中證稱略以：被告與聲
    請人為朋友，當天23時許聲請人係很自然就跟被告出去，伊
    亦未過問，隔天快中午聲請人才返家，有發生本案係伊事隔
    了很久之後才知道等語；且證人即翔廬民宿負責人蘇秀滿於
    警詢時亦證稱：被告是否曾於98年5 月中旬前來投宿已無印
    象，但住宿旅客都會請他們出示證件由旅客自己登記後，伊
    持證件審核資料。且為顧及施客之隱私及保護個人資料，住
    宿資料都會在時隔1 個星期後撕毀。惟只要來投宿之旅客應
    該都是正常精神狀態的，伊才會讓其投宿，如果是可疑或是
    酒醉會鬧事，都會請其離開，伊未曾見過有來投宿的旅客被
    控制行動或示警呼救的等語。因認本案難僅以聲請人單一指
    訴，即遽令被告擔負罪責，而為被告罪嫌疑不足處分不起訴
    。聲請人不服，聲請再議，經臺灣高等法院花蓮分院檢察署
    檢察長審核認原偵查結果，以被告等罪嫌未足而予處分不起
    訴，經核尚無不合，認聲請人之再議無理由，為駁回之處分
    。
六、本院查：
    ?按犯罪事實應依證據認定之，無證據不得認定犯罪事實；
      又犯罪嫌疑不足者，應為不起訴之處分，刑事訴訟法第15
      4條第2項、第252條第10 款，分別定有明文。次按事實之
      認定，應憑證據，如未能發現相當證據，或證據不足以證
      明，自不能以推測或擬制之方法，為裁判基礎；又認定不
      利於被告之事實，須依積極證據，茍積極證據不足為不利
      於被告事實之認定時，即應為有利於被告之認定，更不必
      任何有利之證據；再刑事訴訟法上所謂認定犯罪事實之積
      極證據，係指適合於被告犯罪事實認定之積極證據而言，
      雖不以直接證據為限，間接證據亦包括在內，然而無論直
      接或間接證據，其為訴訟上之證明，須於通常一般之人均
      不致有所懷疑，而得確信其為真實之程度者，始得據為有
      罪之認定；另告訴人之告訴，係以使被告受刑事訴追為目
      的，是其陳述是否與事實相符，仍應調查其他證據以資審
      認（最高法院40年臺上字第86號、30年上字第816號、 29
      年上字第3105號、76年臺上字第4986號、52年臺上字第13
      00號判例意旨參照）。
    ?被告對於98年5 月間曾與聲請人在翔廬民宿住宿且發生性
      關係一情，並不否認，惟堅詞否認有利用聲請人不知或不
      能抗拒之情形之情形而為性交之行為。本案經證人0000-0
      000A已於警詢時證稱：被告與聲請人為朋友，被告平日即
      會常到家中找聲請人，被告帶聲請人出去時，伊有在場，
      但伊不知原因，聲請人亦無任何反抗之情形，是很自然的
      跟被告出去等語，足見聲請人係自願與被告外出無誤；雖
      證人0000-0000A於警詢時另證稱：聲請人出去時精神狀況
      不佳云云；惟證人即翔廬民宿負責人蘇秀滿於警詢時已明
      確證稱：被告與聲請人是否曾於98年5 月中旬前來投宿已
      無印象，只要來投宿之旅客應該都是正常精神狀態的，伊
      才會讓其投宿，如果是可疑或是酒醉會鬧事，伊都會請其
      離開或請派出所到場協助處理，伊未曾見過有來投宿的旅
      客被控制行動或示警呼救的等語。而證人蘇秀滿為民宿負
      責人，與被告或聲請人應無利害關係，況又證稱：對被告
      及聲請人有否投宿已無印象，堪認其應無任意偏頗?護被
      告之可能，其證述自較為客觀而堪採信。是聲請人於案發
      當日縱確有服用安眠藥物，然其於前往翔廬民宿時及住宿
      時是否確為意識不清之狀態，已非無疑。又證人0000-000
      0A為聲請人之女，並未隨同聲請人等人外出，其於警詢時
      所為聲請人已精神狀況不佳之證詞，亦不能當然推論及證
      明聲請人於住宿後與被告為性行為時已達意識不清，而有
      不能或不知抗拒之狀況，被告仍與之性交之犯罪行為。再
      者，證人0000-0000A係以證人身分在警局陳述，並無證據
      證明製作筆錄之警員有虛偽記載之情形，且本案證人0000
      -0000A於案發當時並未在場，已如前述，是其嗣否認警局
      筆錄之真實性，亦難執為被告不利之認定。從而，檢察官
      綜合全部證據資料，本罪疑唯輕之法則，認本案除聲請人
      之指訴外，並無其他積極證據足以證明被告確有聲請人所
      指之刑法第225條第1項之趁機性交犯行，而採信被告之辯
      解為不起訴之處分，並無違經驗法則及論理法則，難認有
      何不當。
七、綜上所述，原不起訴處分書以本案除聲請人指訴外，並無積
    極證據證明被告涉犯刑法第225條第1項之趁機性交犯行，臺
    灣高等法院花蓮分院檢察署處分書亦認原檢察官所調查之事
    證，難以證明被告確有前開犯行，而駁回聲請人再議之聲請
    ，經本院核閱卷內證據資料，於法尚無違誤。本件聲請交付
    審判意旨，仍僅憑聲請人唯一指訴，指責原處分不當求予審
    判，非有理由，應予駁回。
八、依刑事訴訟法第258條之3第2項前段，裁定如主文。
中    華    民    國    99    年    11    月    25    日
                  刑事第一庭  審判長  法  官  陳世博
                                      法  官  劉柏駿
                                      法  官  林?祺
上列正本證明與原本無異。
本件不得抗告。
中    華    民    國    99    年    11    月    26    日

                                      書記官

司法院資訊處製作；財團法人民間司法改革基金會備份。
